臺灣臺北地方法院家事判決　　　　　　 98年度家訴字第213號
原　　　告　楊博訪
訴訟代理人　葉錦郎律師
複代理人　　曹麗文律師
被　　　告　財政部國有財產局
法定代理人　張佩智
訴訟代理人　陳文龍
複代理人　　洪湘琦
　　　　　　余清秀
　　　　　　蕭吉翎
　　　　　　歐陽竣祐
上列當事人間請求確認繼承權存在等事件，本院於中華民國100
年5月26日言詞辯論終結，判決如下：
    主    文
確認原告之母顧德愚對被繼承人楊迺儒之遺產有繼承權存在。
被告應交付原告之母顧德愚對被繼承人楊迺儒遺產之應繼財產予
原告及其他繼承人楊肇康、楊渝康、楊迪康、楊寧康。
訴訟費用由被告負擔。
    事實及理由
一、原告起訴主張：被繼承人楊迺儒為中國大陸陝西省安康縣人
    ，於民國38年間隨政府播遷來台，配偶顧德愚（別名顧德鳳
    ），子女楊肇康、楊博訪（原告）、楊渝康、楊迪康、楊寧
    康等人均留在中國大陸。被繼承人楊迺儒於51年8月19日在
    台灣病逝並留有留有遺產，由鈞院指定被告為遺產管理人。
    原告與其他繼承人於83年間向鈞院聲明繼承，嗣顧德愚於95
    年5月1日病逝，故應繼財產應由子女五人共同繼承之。詎被
    告以戶籍登記簿上記載楊迺儒配偶欄為楊氏（），認被繼
    承楊迺儒之配偶非顧德愚，而否認顧德愚之繼承權，是本件
    有受確認判決之法律上利益，為此提起本訴，並聲明如主文
    所示。
二、被告則以：被告管理被繼承人楊迺儒遺產期間，配偶欄並無
    顧德愚之記載；又被繼承人楊迺儒於98年8月14日修正臺灣
    地區與大陸地區人民關係條例第67條前已死亡，故配偶繼承
    仍受不得逾200萬元之限制等語置辯。
三、查被繼承人楊迺儒於民國前4年12月31日在大陸地區陝西省
    安康縣出生，51年8月19日在台灣地區死亡，有戶籍登記簿
    影本在卷可稽。又查，本院於83年4月25日就顧德愚、楊肇
    康、楊博訪、楊渝康、楊迪康、楊寧康聲明繼承被繼承人楊
    迺儒之遺產准予備查，復於同年11月23日指定被告為被繼承
    人楊迺儒之遺產管理人，然被告因無法審認顧德愚即為被繼
    承人楊迺儒之除戶戶籍謄本所載配偶之楊氏（），故未辦
    理顧德愚繼承楊迺儒遺產部分交付事宜，有本院83年4月25
    日北院民家祥83家聲字第143號通知、83年度繼字第686號裁
    定、財政部國有財產局臺灣北區辦事處96年11月21日台財產
    北接字第09630036031號函影本在卷可證。復查，被繼承人
    楊迺儒除戶謄本之配偶欄原記載為楊氏（），然臺北市中
    正戶政事務所業於100年3月9日補填顧德愚為被繼承人楊迺
    儒之配偶，有該所100年3月4日北市正戶登字第10030149100
    號函、楊迺儒除戶戶籍簿冊浮籤記事資料「新增」專用頁影
    本在卷可徵，堪認顧德愚確為被繼承人楊迺儒之配偶，自屬
    有權繼承之人。又顧德愚業於95年5月1日死亡，原告及楊肇
    康、楊渝康、楊迪康、楊寧康為被繼承人楊迺儒、顧德愚之
    子女，有經財團法人海峽交流基金會證明之陝西省西安市公
    證處公證書、親屬關係公證書影本在卷可按，則原告及楊肇
    康、楊渝康、楊迪康、楊寧康為顧德愚之繼承人，並共同繼
    承顧德愚可得繼承被繼承人楊迺儒之遺產。從而，原告請求
    確認原告之母顧德愚對被繼承人楊迺儒之遺產有繼承權存在
    ，且被告應交付原告之母顧德愚對被繼承人楊迺儒遺產之應
    繼財產予原告及其他繼承人楊肇康、楊渝康、楊迪康、楊寧
    康，為有理由，應予准許。
四、又被繼承人楊迺儒於51年8月19日死亡，基於法律不溯及既
    往原則，應適用98年8月14日修正施行前之臺灣地區與大地
    區人民關係條例第67條規定，即被繼承人在臺灣地區之遺產
    ，由大陸地區人民依法繼承者，其所得財產總額，每人不得
    逾2百萬元，附此敘明。
五、訴訟費用負擔之依據：民事訴訟法第78條。
中    華    民    國    100    年    6    月    10    日
                  家事法庭法  官  李莉苓
以上正本係照原本作成。
如對本判決上訴，須於判決送達後20日之不變期間內，向本院提
出上訴狀。
中    華    民    國   100    年    6     月    10    日
                          書記官  譚鈺陵